【裁判字號】    92,交易,12
【裁判日期】    920627
【裁判案由】    過失傷害
【裁判全文】
臺灣新竹地方法院刑事判決                          九十二年度交易字第一二號
    公  訴  人  臺灣新竹地方法院檢察署檢察官
    被      告  乙○○
右列被告因過失傷害案件，經檢察官提起公訴（九十一年度偵字第四五五二號），本
院判決如左︰
    主  文
乙○○無罪。
    理  由
一、公訴意旨略以：乙○○於民國九十一年一月十日，駕駛車號ＥＪ─一六０二號自
    小客車，沿新竹市○○路由東往西行駛，於同日凌晨三時十分許，行經新竹市○
    ○路與水田街口處，本應注意車前狀況，且駕駛汽車，應遵守道路交通標誌、標
    線、號誌之指示，並應隨時採取必要之安全措施，且依當時路面柏油乾燥、無缺
    陷、無障礙物、視距良好之情形下，亦無不能注意之情事，竟疏未注意，闖越紅
    燈，致撞及由飲酒後丙○○所騎乘，車號ＭＸＤ─五七七號之重機車，使丙○○
    受有頭部外傷、臉部撕裂傷、右前臂裂傷及左頷骨骨折之傷害，因認被告涉有刑
    法第二百八十四條第一項過失傷害罪嫌。
二、按犯罪事實，應依證據認定之，無證據不得推定其犯罪事實；又不能證明被告犯
    罪者，應諭知無罪之判決，刑事訴訟法第一百五十四條、第三百零一條第一項分
    別定有明文。次按刑事訴訟法上所謂認定犯罪事實之證據，係指足以認定被告確
    有犯罪行為之積極證據而言，該項證據自須適合於被告犯罪事實之認定，始得採
    為斷罪資料。如未能發現相當證據，或證據不足以證明，自不能以推測或擬制之
    方法，以為裁判之基礎。又刑事訴訟上證明之資料，無論其為直接或間接證據，
    均須達於通常一般之人均不致有所懷疑，而得確信其為真實之程度，始得據為有
    罪之認定，若其關於被告是否犯罪之證明未能達此程度，而有合理性懷疑之存在
    ，致使無從形成有罪之確信，根據「罪證有疑，利於被告」之證據法則，即不得
    遽為不利被告之認定，此分別有最高法院二十九年上字第三一○五號、四十年臺
    上字第八六號、七十六年臺上字第四九八六號判例可資參照。
三、公訴人認被告乙○○涉犯前開過失傷害罪嫌，係以：告訴人丙○○指訴甚詳，核
    與目擊證人即巡邏警員甲○結證之情節相符，並有道路交通事故調查報告表、現
    場照片四張及行政院衛生署新竹醫院診斷證明書一紙為其主要論據。訊據被告乙
    ○○固坦承於前揭時地駕車與丙○○發生車禍，致使告訴人受傷等情，惟堅詞否
    認過失傷害之情，辯稱：伊並無過失，本件車禍之肇事原因在於丙○○闖紅燈等
    語。
四、經查：
(一)、新竹市○○路與水田街口之交通號誌，於九十一年一月十日之運作模式係為輪放
    式三時相，其運作模式為單一方向通行，其輪放運作方式為：時相一：東大路往
    南寮方向綠燈（東大路往市區方向紅燈、水田街雙向紅燈）→東大路往南寮方向
    黃燈（東大路往市區方向紅燈、水田街雙向紅燈）→全紅；時相二：東大路往市
    區方向綠燈（東大路往南寮方向紅燈、水田街雙向紅燈）→東大路往市區方向黃
    燈（東大路往南寮方向紅燈、水田街雙向紅燈）→全紅；時相三：水田街雙向綠
    燈（東大路往南寮方向紅燈、東大路往市區方向紅燈）→水田街雙向黃燈（東大
    路往南寮方向紅燈、東大路往市區方向紅燈）→全紅，且該路口號誌係全天二十
    四小時運作，並屬市區路段速限五十公里，有新竹市政府九十二年一月二十九日
    府交管字第○九二○○○八九七四號函、九十二年二月二十一日府交管字第○九
    二○○一四二九八號函各乙份附卷可稽（本院卷第二六頁、第三九頁至第四十頁
    ），故雖證人即樹林頭派出所員警甲○證稱：「事故發生時，我當時在肇事者對
    向慢車道等紅燈，我所駕駛的車輛與車禍事故發生之現場是在同一個路口，我那
    時在等紅燈，紅燈還沒等完，就發生車禍，所以我認為是被告闖紅燈，該處有六
    線道，單面就是三線，最外側皆是慢車道，我當天巡邏到東大及水田路口，等紅
    燈時，聽到一聲巨響，我們就過去協助，到現場時，被告稱對方闖紅燈，被害人
    是水田街往大潤發即南往北的方向前進，他是直行車，我不確定被告是直行或是
    轉彎車，但是被害人車子已經過了十字路口九成多才撞到，當時已經很晚，沒有
    其他人目擊，被害人已經不省人事，被告很清醒，告訴我對方闖紅燈」等語（偵
    卷第三九頁、本院卷第十九頁），惟該路段屬三時相號誌已如前述，故此僅可推
    知東大路往市區方向係為紅燈，然尚難因此遽認被告所在東大路往南寮方向即警
    員甲○所在位置之對向為紅燈，故證人甲○之證詞不足為被告不利之認定。
(二)、乙○○供稱：「當時車禍發生時有巡邏車在那裏等紅燈，看到車禍就過來，我指
    燈號給警員看，我跟警員講他闖紅燈」等語（偵卷第七頁），則以三時相號誌之
    輪放順序，如事故發生後水田街雙向號誌猶為紅燈，則可能事故發生後之輪放時
    相為時相一或時相二，惟事故發生後員警由所在位置自發現肇事起迴轉至事故地
    點，推估約十五至二十秒到達，是事故發生前之輪放順序應往前推進一輪次，即
    為時相三或時相一，然因事故發生前東大路往市區方向係為紅燈，而事故發生後
    又轉為綠燈，可知事故發生時之輪放時相應為時相一，概若事故發生時之輪放順
    序為時相三，則員警張強於事故後不可能發現東大路往市區方向為綠燈，參以告
    訴人自承事故當日係酒後、無適當駕照且未戴安全帽駕駛重型機車，且抽血檢驗
    含有酒精濃度３５．５ｍｇ＼ｄｌ，相當於呼氣酒精濃度約０．１７ｍｇ＼ｌ，
    尚未超過交通法規標準０．２５ｍｇ＼ｌ，並有行政院衛生署新竹醫院九十一年
    一月十日緊急檢驗單乙紙在卷可憑（偵卷第十頁），足認告訴人確實飲酒後駕駛
    重型機車，雖未超過法定標準０．２５ｍｇ＼ｌ，惟是否對其駕駛、反應、精神
    集中度等均不生影響，尚堪置疑，是告訴人所稱其未闖紅燈乙節並非可採。而關
    於本件事故經送國立交通大學行車事故鑑定，其意見為：依據新竹市政府提供資
    料顯示，肇事時路口交通號誌運作方式係輪放式三時相，肇事時間為九十一年一
    月十日（星期四）清晨三點十分，經調閱新竹市交通控制中心電腦檔案資料顯示
    ，星期四清晨一點至六點鐘之號誌週期為一百秒；其中時相一３２秒、時相二３
    ３秒、時相三３５秒，各時相全紅，時段均為二秒，各方面秒差整理如附表。
    經九十二年四月二十八日電話訊問證人林強，略以：「．．．路口停紅燈，聽到
    車禍撞擊聲後，打開車頂警示閃光燈，迴車至事故位置，乙○○指認東大路號誌
    綠燈並主張丙○○闖紅燈．．．」。倘小客車行進方向（東大路往南寮方向）為
    綠燈，肇事時點將在附表所示０－２４秒間，則警車完成迴轉至肇事位置時（推
    估約需時１５－２０秒），可見東大路往市區方向為綠燈（３２－５８秒，乙○
    ○所指陳）。倘重機車行進方向（水田街方向）為綠燈，肇事時點將在６５－９
    ３秒間，則警車迴轉過後，須待１３２－１５８秒時，始得發現東大路往市區方
    向為綠燈，綜合分析研判結果本案以重機車駕駛丙○○未按號誌指示行駛之可能
    性較高，亦同此認定，有國立交通大學九十二年四月二十八日行車事故鑑定分析
    意見書乙份在卷足參（本院卷第七五頁至第七六頁），足認被告所辯其未闖紅燈
    乙節，應可採信。
(三)、被告駕車行駛之路段，時速限制為五十公里一節，此業經前開道路交通事故調查
    報告表記載翔實，復有新竹市政府九十二年二月二十一日府交管字第○九二○○
    一四二九八號函為憑，雖被告於偵查中供稱：「時速大約五十幾公里」等語，惟
    於本院調查時改稱：「時速四十多公里」等語（偵卷第四頁、本院卷第十七頁）
    ，惟關於被告是否超速之節，除被告偵查中之自白外，尚無其他佐證，且被告於
    本院調查中否認有超速之情形，然參酌一般人駕車，咸少一直注意時速表，難以
    精確知情肇事當時之時速，因此肇事當時被告有否超速，尚難以其自白遽以認定
    ，先此敘明。按汽車駕駛人可信賴其他參與交通之對方亦能遵守交通規則，同時
    為必要之注意，謹慎採取適當之行動，倘他人不適切行為發生結果，駕駛人對於
    此不可知之對方違規行為並無預防之義務，而不負責任，此為信賴原則。但汽車
    駕駛人對於防止危險發生之相關交通法令之規定，業已遵守，並盡相當之注意義
    務，以防止危險發生，始可信賴他人亦能遵守交通規則並盡同等注意義務。若因
    此而發生交通事故，始可以信賴原則為由免除過失責任（最高法院八十四年度台
    上字第五三六○號判例參照）。查本案被告即駕駛人對於防止危險發生之相關交
    通法令之規定，業已遵守，有如前述，且其駕車進入交岔路口後，因自水田街街
    口告訴人所在位置至撞擊點起點共長三十九公尺，有新竹市警察局第一分局九十
    二年二月二十七日竹市警一分刑字第○九二○○一二二一八號函，所附道路交通
    事故調查報告表補測量圖乙份附卷足憑（本院卷第四八頁、第五十頁），而自東
    大路路口被告所在位置至撞擊點亦有十六點一公尺之距離，故被告顯難即時發現
    告訴人所駕駛之機車，是因告訴人闖越紅燈不及閃避，應認被告已盡相當之注意
    義務，以防止危險發生，故應可信賴他人亦能遵守交通規則並盡同等注意義務，
    而以信賴原則為由免除其未注意車前狀況之過失責任。
(四)、綜上所述，就本件車禍事故之發生，被告並無肇事原因，應堪認定。此外，公訴
    人所憑據之告訴人之指訴、行政院衛生署新竹醫院診斷證明書及道路交通事故調
    查報告表，僅足證明告訴人受傷及與被告發生車禍事件等事實，尚無足為認定被
    告過失傷害之直接佐證，揆諸前揭規定、判例說明，自屬不能證明被告犯罪，故
    本案尚未達於通常一般之人均得確信其為真實之程度，而有合理性懷疑存在，本
    院自無從形成有罪之確信。此外，復查無其他積極證據足資認定被告有何過失傷
    害之罪嫌，既不能證明被告犯罪，依法應為無罪之諭知。
五、據上論斷，應依刑事訴訟法第三百零一條第一項，判決如主文。
本案經檢察官鍾曉亞到庭執行職務。
中      華      民      國    九十二    年      六      月    二十七    日
                                臺灣新竹地方法院刑事第二庭
                                    審判長法  官   王銘勇
                                          法  官   黃美盈
                                          法  官   楊數盈
右正本證明與原本無異。
如不服本判決，應於判決送達後十日內向本院提出上訴狀( 應附繕本 )。
                                          書記官   沈藝珠
中      華      民      國    九十二    年      六      月    二十七    日


司法院資訊處製作；財團法人民間司法改革基金會備份。
